【裁判字號】    89,抗,617
【裁判日期】    890824
【裁判案由】    侵占等
【裁判全文】
臺灣高等法院臺中分院刑事裁定                      八十九年度抗字第六一七號
    抗  告  人
    即  自訴人  甲○○
    被      告  丙○○
                乙○○
右列抗告人因自訴被告侵占等案件，不服臺灣南投地方法院中華民國八十九年六月三
十日裁定（八十九年度自更一字第一號）提起抗告，本院裁定如左：
      主  文
抗告駁回。
      理  由
一、本件抗告意旨略以：抗告人向原審法院自訴被告丙○○、乙○○二人共犯刑法第
    三百零五條之恐嚇罪、第三百三十九條第一項之詐欺取財、第三百三十六條第二
    項之業務侵占、第三百四十二條之背信罪嫌，原審未能詳予調查審酌，即認定係
    債務不履行所衍生之問題，宜循民事程序救濟，而裁定駁回抗告人之自訴，經查
    原審對於本案諸多疑點，均未縝密深入調查，以釐清事實真象，應請予以撤銷云
    云。
二、本案原審判決以：(一)按法院或受命法官於自訴案件第一次審判期日前訊問及調查
    結果，如認為案件有刑事訴訟法第二百五十二條至第二百五十四條之情形者，得
    以裁定駁回其自訴，同法第三百二十六條第三項定有明文。(二)自訴意旨略稱：被
    告丙○○、乙○○於民國八十七年七月十五日下午十七時，乘人之危，至南投縣
    名間鄉○○路二四八之六號前（交通事故現場），未經自訴人之同意，擅自將自
    訴人車禍受損之車牌號碼為ＮＵ─九五四六號自用小客車，吊往其住所停放，同
    年七月十九日自訴人車禍出院得知，乃前往查視車損狀況，被告見有機可乘，向
    自訴人訛稱：開設「皇星汽車修配廠」多年，以其經歷能價廉，又速將車修復等
    語，自訴人不疑有詐，乃與被告商訂修車時間、價格，並經被告詳細檢查該車受
    損零件及修理費為新臺幣（下同）九萬多元，惟事後被告乙○○竟以電話通知修
    車費為十八萬九千元，並向自訴人恐嚇稱：須提出現金交車，否則將車丟棄路旁
    等語，其後拖延三個月，期間又屢次惡言相向，致使自訴人心生畏懼，無法如期
    使用汽車，造成重大損失，租車費即達十八萬元，且至今車仍被扣於被告住處，
    因認被告涉犯刑法第三百零五條之恐嚇罪、第三百三十九條第一項之詐欺取財、
    第三百三十六條第二項之業務侵占及第三百四十二條之背信罪。(三)按刑法第三百
    三十九條第一項之詐欺取財罪，係以意圖為自己或第三人不法之所有，以詐術使
    人將本人或第三人之物交付，始克成立，若行為人主觀上並無不法所有之意圖，
    或其所用之方法，在客觀上不能認為詐術，亦不致使人陷於錯誤，即不構成該罪
    。又債務不履行之原因，在一般社會生活經驗上非只一端，即令在債之關係成立
    後惡意遲延給付，仍為違反契約之民事問題，不得遽與自始無意給付之財產犯罪
    行為相提並論，此觀最高法院四十七年臺上字第一四四八號判例意旨自明。經查
    ，本件自訴人除表明被告所列修車費用過高，且被告未將自訴人所有之車輛交還
    ，致其受有損害外，並未提陳任何有關被告如何自始意圖為自己不法所有而以詐
    術陷其於錯誤之佐證以憑調查，而自訴人與被告係因修車費用而起爭執，其純屬
    民事糾紛，而且被告並無刻意拒不交還車輛之行為，僅係要求同時支付修車費用
    ，已如自訴人在自訴狀所言：被告曾通知自訴人提出現金交車等語，可資佐證，
    核屬民事同時履行抗辯，足見乃因自訴人對於修車費有爭議，故至今仍未前往取
    回車輛，被告實無不法侵占之意圖，是被告留車之行為，尚無侵占之犯行可言，
    又被告係經自訴人同意，對該車受損之情形予以修護，有和解書一紙、照片六幀
    附卷足憑，被告亦無故意損害自訴人權利之背信犯行，至於自訴人所稱：被告以
    電話通知修車費為十八萬九千元，並恐嚇稱須提出現金交車，否則將車丟棄路旁
    ，其間又屢次惡言相向，致使自訴人心生畏懼，因認被告涉犯恐嚇罪部分，不但
    未舉證據，以實其說，且為被告所否認，無從證明，又考諸自訴人所提補充狀記
    載被告多次以電話恐嚇非有十八萬元則將車輛置留等語，究其真意，同如被告所
    言只要自訴人交付修車費用，即可取回其車，要屬被告行使民法「留置權」範疇
    ，與刑法上恐嚇罪無涉，綜上所述，難僅憑自訴人片面指訴，採為不利於被告之
    認定，此外，復查無其他積極確切之證據，足資證明被告有恐嚇、詐欺、侵占及
    背信之事實，本案實係債務不履行所衍生之問題，宜循民事程序救濟，要與前揭
    恐嚇、詐欺取財罪、業務侵占及背信罪之構成要件不合，揆諸首揭說明，被告犯
    罪嫌疑不足，自應駁回自訴，以示審慎。
三、經查：原審為上述之裁定，認事用法，核無違誤。抗告人向原審法院提起自訴，
    本即應就其認為被告涉犯之罪嫌予以舉證，以供法院調查審酌，其未能提出被告
    犯罪之證據，以供調查，卻泛指原審對於本案諸多疑點，均未縝密深入調查，以
    釐清事實真象，而推卸其舉證責任，有失自訴之立場，自訴人仍執前詞對原審裁
    定提起抗告，難認為有理由，應予駁回。
四、據上論結，應依刑事訴訟法第四百十二條，裁定如主文。
中      華      民      國    八十九     年      八       月    二十四  日
                                  臺灣高等法院臺中分院刑事第八庭
                                        審判長法  官  羅  得  村
                                              法  官  劉  榮  服
                                              法  官  古  金  男
右正本證明與原本無異。
不得再抗告。
                                              書記官  林  世  傑
中      華      民      國    八十九     年      八       月    二十五  日
                                                                        Ｄ


司法院資訊處製作；財團法人民間司法改革基金會備份。
